臺灣板橋地方法院刑事判決　　　　　　　100年度金訴字第2號
公　訴　人　臺灣板橋地方法院檢察署檢察官
被　　　告　梁成福
選任辯護人　吳玲華律師
　　　　　　林士祺律師（均於100年1月25日受任）
上列被告因違反證券投資信託及顧問法案件，經檢察官提起公訴
（99年度偵字第11123 、29018號），本院判決如下：
    主  文
梁成福犯證券投資信託及顧問法第一百零七條第一款之非法經營
證券投資顧問業務罪，處有期徒刑捌月，併科罰金新臺幣壹佰貳
拾萬元，罰金如易服勞役，以罰金總額與壹年之日數比例折算。
緩刑參年，並應向公庫支付新臺幣壹佰貳拾萬元。
    事  實
一、梁成福係「台股工作室」之實際經營負責人，明知址設改制
    前臺北縣新莊市（改制後為：新北市新莊區○○○路206 巷
    28號8 樓之「台股工作室」並未經主管機關行政院金融監督
    管理委員會證券期貨局核准經營證券投資顧問事業，不得經
    營證券投資顧問業務，且明知分析師孟繁金等人所為股票分
    析，屬證券投資顧問業務之範圍，竟未獲該管機關之許可，
    接續為如下行為：
(一)、梁成福前於民國（下同）95年間，因違反證券交易法案件，
    經臺灣板橋地方法院檢察署檢察官於95年6 月30日以95年度
    偵字第9513號為不起訴處分確定，而自該案不起訴處分確定
    後之96年7 月1 日起迄至99年9 月間為止，在「台股工作室
    」設計及架設網址：http://080 win.com之「080 理財網」
    網站，對外招攬會員，分為發文會員、一般會員，以及VIP
    網路會員，VIP 網路會員、發文會員之網站管理費用為每月
    新臺幣（下同）800 元、3 個月2,000 元、6 個月3,800 元
    、1 年7,000 元，收受即時訊息簡訊服務之費用簡訊1,000
    點1,000 元、1,688 點1,600 元、3,888 點3,500 元，繳款
    方式係由會員將款項直接匯至不知情之鍾貴金所有臺新國際
    商業銀行南新莊分行帳戶：0000000000000 號或線上刷卡或
    提款卡、網路銀行轉帳方式。梁成福並提供該網站供不特定
    之人上傳、刊登相關分析師及其他新聞人物關於各上市、上
    櫃有價證券分析、投資建議等之投資分析資料於該網站上，
    聘請不知情之工讀生測試網站系統是否正常及網頁內容是否
    有錯字，提供會員及非會員查詢瀏覽（其中，每日股市開盤
    至收盤期間僅VIP 網路會員、發文會員得瀏覽網站上股市資
    訊，僅參與簡訊付費方案者始可收到網站即時訊息之簡訊）
    ，而以上開方式非法經營在網際網路之上市、上櫃有價證券
    之價值分析、投資建議等證券投資顧問事業之服務以牟利。
(二)、自96年7 月間某日起迄99年9 間為止，在「台股工作室」設
    計及架設網址為：http://luck888.net之「Luck888 幸運理
    財網」網站，對外招攬會員，分為一般訪客、免費會員（註
    冊會員）及付費會員（贊助會員），付費會員之網站管理費
    用為每月888 元、3 個月2, 188元、9 個月5,588 元，繳納
    方式係由會員將款項匯至不知情之盧怡霖所提供臺新國際商
    業銀行南新莊分行帳戶：00000000000000號或線上刷卡。梁
    成福並提供該網站供不特定人上傳、刊登分析師孟繁金及其
    他新聞人物關於各種上市、上櫃有價證券分析、投資建議之
    投資分析資料在該網站上，聘請不知情之盧怡霖測試網站系
    統是否正常及網頁內容是否有錯字，提供會員及非會員查詢
    瀏覽（其中，每日股市開盤至收盤期間，僅付費會員得瀏覽
    網站上股市資訊），而以上開方式非法經營在網際網路之上
    市、上櫃有價證券之價值分析、投資建議等證券投資顧問事
    業之服務以牟利。
二、案經法務部調查局臺北市調查處移由臺灣板橋地方法院檢察
    署檢察官偵查起訴。
    理  由
一、本件係依刑事訴訟法第273 條之1 第1 項規定，以簡式審判
    程序審理判決，合先敘明。
二、訊據被告梁成福坦承如事實欄所示各該犯行不諱（見本院10
    0 年5 月3 日審理筆錄），而就關於事實欄一(一)部分證據有
    ：被告梁成福有設立「台股工作室」、「080 理財網」，以
    該網站對外收費招攬會員，伊負責撰寫該網站網路平台、討
    論區之程式，並負責維護網站，亦有權限把網友刊登之文章
    刪除，該網站之獲利來自會員之會費及廣告收入等之事實，
    業據被告梁成福供述明確；而被告所經營之080 理財網係提
    供會員各種上市、上櫃有價證券分析、投資建議之投資分析
    資料之網站，若繳交會費，即可在盤中看見該網站新聞中心
    欄位內即時訊息，若非付費會員，僅能在非盤中時間看見新
    聞中心即時訊息欄內訊息事實，亦據證人（即080 理財網付
    費會員）袁采妤於偵查中證述明確；又證人（即080 理財網
    付費會員）陳德治於調查亦證述略以：伊有於99年前有在被
    告經營之080 理財網有付費參加簡訊會員以獲得傳送指定投
    顧老師之投資訊息、投資建議之投資分析資料服務等情；證
    人（即080 理財網付費會員）黃秋萍亦於調詢證述：被告經
    營之080 理財網站僅VIP 網路會員始能在股市○○○段看到
    該網站上之完整盤中訊息等事實。又080 理財網並未經主管
    機關之行政院金融監督管理委員會核准得經營期貨顧問業務
    及證券投資顧問業務之事實，有行政院金融監督管理委員會
    99年4 月9 日金管證投字第0990016677號函1 紙可佐；此外
    ，該網站提供會員各種上市、上櫃有價證券分析、投資建議
    之投資分析資料，僅VIP 網路會員、發文會員始可瀏覽新聞
    ，未付費會員於上午8 時45分許至下午1 時45分許無法瀏覽
    新聞，付款方式為線上刷卡、提款卡、網路匯款或匯款至臺
    新國際商業銀行南新莊分行帳戶000000 00000000 號之事實
    ，同有08 0理財網之網頁資料62紙可證；如上帳戶，有多筆
    款項匯入該帳戶之情，有臺新國際商業銀行南新莊分行帳戶
    00000000000000號之開戶申請資料、歷史交易明細查詢各1
    份均足為佐。另關於事實欄一(二)部分證據有：被告有設立「
    台股工作室」、「Luck888 幸運理財網」，以該網站對外收
    費招攬付費會員，伊負責撰寫該網站網路平台、討論區之程
    式，並負責維護網站，亦有權限把網友刊登之文章刪除等情
    ，業據被告梁成福供述明確；證人（即Luck88 8幸運理財網
    員工）盧怡霖證述略以：伊於94年至98年間在「台股工作室
    」擔任員工，該工作室由被告架設、經營、負責「Luck888
    幸運理財網」，伊提供臺新國際商業銀行南新莊分行帳戶00
    000000000000號供被告使用等情；而證人孟繁金證述被告所
    經營網站上刊登伊發表之股市投資意見，並非伊所發表之意
    見，伊已無從事分析師工作等明確；又證人（即Luck888 幸
    運理財網付費會員）江世豐、張福來、劉永高證述以：被告
    經營之Luck888 幸運理財網係提供會員各種上市、上櫃有價
    證券分析、投資建議之投資分析資料之網站，若繳交1 個月
    888 元之會費，即可在盤中看見該網站「市場訊息」欄位內
    訊息全文，若非付費會員，僅能在非盤中時間看見「市場訊
    息」欄位內訊息全文等情明確；且Luck888 幸運理財網未經
    行政院金融監督管理委員會核准得經營期貨顧問業務及證券
    投資顧問業務之事實，有行政院金融監督管理委員會98年11
    月24日金管證投字第0980063554號函1 紙可稽；另該網站提
    供會員各種上市、上櫃有價證券分析、投資建議之投資分析
    資料，網友區分一般訪客、未付費會員（註冊會員）、付費
    會員（贊助會員），僅會員始可閱覽「市場訊息」，未付費
    會員於上午8 時至下午2 時無法閱覽「市場訊息」，付款方
    式為線上刷卡或匯款至臺新國際商業銀行南新莊分行帳戶00
    000000000000號之事實，Luck888 幸運理財網之網頁資料17
    紙可考；上述帳戶00000000000000號有多筆888 元之匯款匯
    入該帳戶之情，亦有該帳戶之開戶申請資料、歷史交易明細
    查詢各1 份在卷可佐。
三、按未經主管機關許可，不得經營證券投資信託業務、證券投
    資顧問業務、全權委託投資業務或其他應經主管機關核准之
    業務，證券投資信託及顧問法第6 條第1 項定有明文；又同
    法第4 條規定：「本法所稱證券投資顧問，指直接或間接自
    委任人或第三人取得報酬，對有價證券、證券相關商品或其
    他經主管機關核准項目之投資或交易有關事項，提供分析意
    見或推介建議。本法所稱證券投資顧問事業，指經主管機關
    許可，以經營證券投資顧問為業之機構。證券投資顧問事業
    經營之業務種類如下：一、證券投資顧問業務。二、全權委
    託投資業務。三、其他經主管機關核准之有關業務。證券投
    資顧問事業經營之業務種類，應報請主管機關核准。」。又
    刑法上所謂「業務」，係以事實上執行業務者為標準，指以
    反覆同種類之行為為目的之社會的活動而言；執行此項業務
    ，縱令欠缺形式上之條件，仍無礙於業務之性質。因此不論
    該事業是否「專營」，亦不問經營是否需達「一定之規模」
    ，亦均無礙其成立，否則，如以兼營或分時、分地接受特定
    人委託之方式經營，將出現管理及規範上之漏洞，反而無法
    有效達成立法管理投資顧問業務之目的。被告並未經主管機
    關金管會之許可，依法即不得為如上業務之事實，有行政院
    金融監督管理委員會前述函文可資稽考。綜上，本件事證明
    確，被告犯行，可以認定，應予責罰。
四、論罪科刑部分：
    核被告梁成福所為，係違反證券投資信託及顧問法第107 條
    第1 款未經主管機關許可，經營證券投資顧問業務之規定。
    被告所為如事實欄一(一)、(二)之犯行，如上所述，可認為均係
    反覆從事同種類之事務為目的之社會活動，自含反覆實施之
    性質，與行為後侵害狀態繼續之即成犯者不同，為實質一罪
    。又被告犯罪事實(一)、(二)之犯行，均係由被告成立之「台股
    工作室」於密接時間內接續設立經營，手段方式相近，且係
    基於同一以理財網路牟利之目的，接續實施，應論為接續犯
    。然被告於94年間成立080 理財網站，於發現營業額減少，
    始萌生經營期間之想法，業據被告供述明確在卷，是被告於
    成立080 理財網站時尚未能預計該網站經營至何時為終期，
    則其於該署檢察官95年度偵字第9513號不起訴處分確定前，
    自難認其主觀上已認定將於出現偵查結果後繼續經營之犯意
    ，故其於該案確定後之上開事實欄一(一)之犯行，與該不起訴
    部分不能認係接續作為，為另行之犯意，本院仍應審酌；被
    告利用不知情之工讀生、盧怡霖等為如上犯行，為間接正犯
    。爰審酌被告為牟私利，未經許可擅為如上犯行，規避主管
    機關金管會之管理，所為業已破壞國家正常金融交易秩序，
    影響交易市場常規作為，且亦足以影響社會經濟活動之管理
    及秩序，對於犯罪所生損害，並審酌其犯罪動機、目的、手
    段等一切情狀，酌情分別量處如主文所示之刑，並就併科罰
    金部分，諭知易服勞役之折算標準。再綜合考量被告並無前
    科，有本院100 年5 月3 日言詞辯論終結日查悉之臺灣高等
    法院被告前案紀錄表在卷可憑，犯後一貫之表現和犯罪原因
    等因素，認為被告犯罪情節並非甚為嚴重，其因一時失慮，
    偶罹刑典，事後於本院程序進行中尚知坦認犯行，知道錯誤
    有悔罪表現，其經此偵審科刑程序，應該知所警惕而認為沒
    有再犯之虞慮，本院因此認為對其所受宣告的刑罰，以暫不
    執行較為適當，且對之為緩刑宣告，對國家、社會或其所居
    處所或從事行業，並沒有重大危害，或重大的不良影響，爰
    依刑法第74條第1 項第1 款之規定，併予宣告緩刑3 年，並
    有針對性的命被告應向公庫支付新臺幣120 萬元（此部分，
    得為民事強制執行名義），用啟自新，並為修復被告本案犯
    行對法秩序呈現之破壞情狀。又依刑法第75條之1 第1 項第
    4 款規定，受緩刑之宣告而違反上開本院所定負擔情節重大
    ，足認原宣告之緩刑難收預期之效果，而有執行刑罰必要者
    ，則得撤銷其宣告，附此敘明。
據上論斷，應依刑事訴訟法第273 條之1 第1 項、第299 條第1
項前段、第310 條之2 、第454 條，證券投資信託及顧問法第
107 條第1 款，刑法第11條前段、第42條第3 項、第5 項、第74
條第1 項第1 款、第2 項第4 款，判決如主文。
本案由檢察官謝伊婷提起公訴，經檢察官黃致中到庭執行職務。
中    華    民    國   100    年    5     月    10    日
                  刑事第2庭 審判長法  官  王屏夏
                                  法  官  曹惠玲
                                  法  官  黎錦福
以上正本證明與原本無異。
如不服本判決應於收受判決後10日內向本院提出上訴書狀，並應
敘述具體理由；其未敘述上訴之理由者，應於上訴期間屆滿後20
日內向本院補提理由書（均須按他造當事人之人數附繕本），切
勿逕送上級法院。
                                  書記官  蔡麗春
中    華    民    國   100    年    5     月    10    日
附錄本案論罪法條全文
證券投資信託及顧問法第107條
有下列情事之一者，處5 年以下有期徒刑，併科新臺幣1 百萬元
以上5 千萬元以下罰金：
一、未經主管機關許可，經營證券投資信託業務、證券投資顧問
    業務、全權委託投資業務或其他應經主管機關核准之業務。
二、違反第16條第1 項規定，在中華民國境內從事或代理募集、
    銷售境外基金。